臺灣臺中地方法院刑事判決　　　　　　　 94年度自字第37號
自　訴　人　珈興精密工業股份有限公司
代　表　人　賴珈汶
代　理　人　陳慶祥律師
　　　　　　王國泰律師
被　　　告　乙○○
　　　　　　甲○○ （真實姓名年籍資料不詳）
上列被告等因偽造文書案件，經自訴人提起自訴，本院判決如下
：
    主  文
乙○○共同連續行使偽造私文書，足以生損害於他人，處有期徒
刑肆月，如易科罰金，以參佰元折算壹日。
附件2之工程契約書壹紙、附件3之工程請款單壹紙；附件1 之工
程契約書上偽造之「臻碁實業有限公司」印文貳枚及偽造之「臻
碁實業有限公司」印章壹顆，均沒收。
甲○○（真實姓名年籍均不詳）被訴偽造文書部分自訴不受理。
    犯罪事實
一、乙○○與真實姓名、年籍均不詳自稱「甲○○」之成年男子
    原係男女朋友，於民國（下同）93年10月間，因故得知珈興
    精密工業股份有限公司（設於彰化縣芳苑鄉○○村○○路○○段1 巷19號，下稱珈興公司）位於臺中縣烏日鄉○○路98
    之9 號之工廠，須加蓋廠房使用，並對外發包工廠之內外牆
    輕隔間工程，乙○○與自稱「甲○○」者雖欲承攬上開工程
    ，惟因未及取得營利事業登記證，竟共同基於偽造私文書及
    行使偽造私文書之概括犯意聯絡，明知未經臻碁實業有限公
    司（下稱臻碁公司）之同意，竟由自稱「甲○○」者於不詳
    時間、地點，委由不知情之人印製「甲○○」為臻碁公司員
    工之名片，並委由不知情之刻印人員偽刻「臻碁實業有限公
    司」印章1 枚（未扣案）後，由自稱「甲○○」者持上開名
    片，向珈興公司表示欲承攬上開工程，經報價及議價後，乙○○及自稱「甲○○」者即於93年10月10日某時，在臺中縣
    烏日鄉○○路98之9 號珈興公司內，擅自以臻碁公司之名義
    與珈興公司簽訂工程契約書（1式2份，如附件1、2），雙方
    約定工程期間為30工作天，使用之建材為ＡＬＣ高壓蒸氣養
    護輕質氣泡混凝土磚、防火分間牆，而臻碁公司就上開內外
    牆輕隔間工程須負3 年之保固責任，工程款為新台幣（下同
    ）0000000 元，並由自稱「甲○○」者在工程契約書之主契
    約書人及附註欄內，持上開偽造之「臻碁實業有限公司」印
    章各蓋用印文1 枚，據以偽造該工程契約書，並交予珈興公
    司而行使之，足以生損害於臻碁公司及珈興公司。嗣於94年
    1 月25日乙○○與自稱「甲○○」者向珈興公司表示工程業
    已完工，經珈興公司驗收結果，發現施工之牆面多處裂開，
    且有批土、油漆塗抹不均及與約定品質不符等多項嚴重瑕疵
    ，經通知乙○○等人前來修補，乙○○於94年2月2日前往珈
    興公司上址，持其與自稱「甲○○」者在不詳時、地，所偽
    造蓋有上開「臻碁實業有限公司」印文1 枚之工程請款單（
    如附件3 ），向珈興公司請款而行使之，並表示之前支付之
    工程款，係由自稱「甲○○」者收取，如欲修補，須另行支
    付款項，自稱「甲○○」者於94年2月3日至珈興公司上址，
    書立切結同意書承諾修補工程之瑕疵，珈興公司於94年2月4
    日再支付工程款50萬元（珈興公司總計已支付238 萬元工程
    款）後，即避不見面，珈興公司於94年4 月12日發函通知臻
    碁公司，請求依約修補工程瑕疵，臻碁公司於94年4 月27日
    委由永發聯合法律事務所覆函表示該公司並無甲○○之員工
    ，上開工程契約書、估價單等文件上之公司用印，與其公司
    所用之公司章格式明顯不符等語，珈興公司始悉上情。
二、案經珈興公司提起自訴。
    理  由
壹、有罪部分（被告乙○○部分）
一、訊據被告乙○○固坦承與自稱「甲○○」者以臻碁公司之名
    義與自訴人簽立本件工程契約書，且該工程契約書打字及手
    寫部分確為其所為之事實，惟矢口否認有何偽造及行使偽造
    私文書之犯行，辯稱：伊與甲○○原係男女朋友，且為合夥
    人之關係，伊不知甲○○是否為其真實姓名，因伊是作進口
    防火磚業務，向臻碁公司購買防火磚及其他建材，都是由伊
    出面與丁○○經理接洽，事先有經臻碁公司之丁○○經理同
    意，以臻基公司之名義去印名片及打知名度，與自訴人簽約
    時，還來不及取得營利事業登記證，才以臻碁公司名義與自
    訴人訂約，伊有向丁○○經理說過要以臻碁公司名義訂約，
    且臻碁公司之丁○○經理與丙○○董事長都曾去過自訴人之
    工地勘查。與自訴人簽約都是甲○○去處理，臻碁公司的公
    司章是甲○○拿來蓋的，伊不知該公司章如何來，簽約當天
    伊只負責幫甲○○寫契約書的內容云云。惟查：
  (1)上開犯罪事實業據自訴代理人到庭陳述明確，復有甲○○名
    片、附件1、2之工程契約書、附件3 之工程請款單、切結同
    意書、收據及律師函等影本在卷可稽（見本院卷第7 至20頁
    、80至83頁、86頁）。
  (2)被告乙○○於本院準備程序時辯稱：伊事先有經臻碁公司之
    丁○○經理同意，用他們臻碁公司的名義去印名片及打知名
    度，有跟丁○○說過要以臻碁公司的名義去簽約，而且丁○○經理與丙○○董事長都曾經去過由甲○○以臻碁公司名義
    承包之自訴人工地勘查云云（見本院卷第94頁），於本院審
    理時則辯稱：因丙○○去大陸，伊有徵詢丁○○要用臻碁公
    司的名義，替臻碁公司打知名度，當時沒有與丁○○講清楚
    要如何幫他們公司打知名度，有說要在中部以南以臻碁公司
    名義去承包工程，包括推銷建材，後來去承包珈興公司工程
    時，沒有向丁○○表明要以臻碁公司名義簽約云云（見本院
    卷第126、127頁），其前後所述已有不符，誠屬有疑。
  (3)證人丁○○即臻碁公司業務經理於本院審理時到庭結證稱：
    公司有出貨給被告2人，是出貨到烏日去，工地是自訴人的
    廠房，自訴人沒有實際跟公司購買，公司也沒有參與施工，
    公司只是把材料賣給甲○○，伊有去工地瞭解工地施工品質
    ，工程契約書是自訴人之代表人賴珈汶小姐拿給伊看，是在
    伊公司供貨給甲○○之後，當時自訴人與甲○○是否已發生
    糾紛伊不清楚。賴小姐有請伊去看，是因牆壁有發生龜裂，
    她想要確認該材料是否伊等公司出貨，伊有跟賴小姐說確實
    是臻碁公司的貨，但有教她如何處理龜裂的問題。在伊去看
    完廠房牆壁龜裂問題時，該工地還沒有完工，隔了1、2個月
    ，賴小姐才拿契約書給伊看，賴小姐問伊被告2 人是否臻碁
    公司的員工，契約書上的章是否臻碁公司的章，當時是拿契
    約書原本給伊看，伊有告訴她，被告2 人均不是臻碁公司員
    工，章也不是公司的，因公司的文件都是伊在經手，所以伊
    可以確定，該契約書上的章不是臻碁公司的公司章。在簽約
    之前伊從來沒有授權被告2 人以臻碁公司名義與自訴人簽約
    等語（見本院卷第111至112頁）。又證人丙○○即臻碁公司
    之總經理於同日亦到庭結證稱：被告乙○○與甲○○2 人有
    向公司訂購材料，但都不是伊公司之員工，公司沒有委託或
    授權被告2 人販售伊公司的產品，自訴人與被告簽訂之工程
    契約書，不是伊公司制式的契約書，一看就知道與伊公司的
    格式不符，可以確定伊公司的章不會借給他人使用，也沒有
    授權被告2人以臻碁公司的名義與自訴人簽約，被告2 人向公
    司購買材料時，有說要用到自訴人的工地等語（見本院卷第
    108至110頁）。參以證人丁○○結證稱：在供貨中，伊有與
    被告2人接洽，在供貨之前不認識被告2人等語（見本院卷第
    11 2頁），則證人丁○○於供貨之前，既不認識被告2 人，
    焉有可能授權被告乙○○以臻碁公司的名義與他人訂約，而
    負擔契約責任之理，準此，被告乙○○所為：經臻碁公司丁○○經理同意，才以臻碁公司之名義與自訴人訂約之辯解，
    顯然悖於常情，不足採信。至證人丁○○、丙○○於出貨後
    ，雖曾至自訴人工地查看，然係去瞭解工地施工品質，且只
    要是公司供料的工地，都會去看，去拜訪、關心工程進行是
    否順利等情，業據證人丁○○及丙○○到庭結證明確（見本
    院卷第110、111頁），從而，尚難執此遽為被告乙○○有利
    之認定。
  (4)被告乙○○雖另辯稱：臻碁公司的公司章是甲○○拿來蓋用
    的，伊不知該公司章如何來云云，然被告乙○○既自承與自
    稱「甲○○」者係合夥關係，自稱「甲○○」者並以臻碁公
    司之名義去印製名片，而以臻碁名義與自訴人簽約，必須用
    到「臻碁實業有限公司」之印章，嗣後並進而與自稱「甲○○」者，共同以臻碁公司之名義與自訴人簽訂工程契約書，
    對於事前偽刻「臻碁實業有限公司」之印章一事，自難諉為
    不知。
  (5)綜上所述，被告所為之辯解顯不足採，本件事證明確，被告
    乙○○之犯行堪以認定。
二、核被告乙○○所為，係犯刑法第216條、第210條行使偽造私
    文書罪。被告乙○○與自稱「甲○○」者為合夥關係，彼此
    間有犯意之聯絡及行為之分擔，為共同正犯。被告乙○○與
    自稱「甲○○」者，利用不知情之刻印人員偽造「臻碁實業
    有限公司」之印章，係間接正犯。被告乙○○偽造印章、偽
    造印文之行為係偽造私文書之部分行為，偽造文書之低度行
    為應為行使之高度行為所吸收，均不另論罪。其先後多次犯
    行，時間緊接，犯罪構成要件相同，顯係基於概括犯意反覆
    為之，為連續犯，應依法論以1 罪，並加重其刑。爰審酌被
    告乙○○因承攬工程所需，竟未經臻碁公司同意，即以臻碁
    公司名義對外行事，且亦未能依約修補瑕疵，致自訴人向臻
    碁公司請求承攬人之責任，嚴重影響臻碁公司之商譽，且犯
    後仍矢口否認犯行，犯罪後態度欠佳等一切情狀，量處如主
    文所示之刑，並諭知易科罰金之折算標準。另附件1、3之工
    程契約書、請款單，係被告所有，因犯罪所得之物，應依刑
    法第38條第1項第3款之規定宣告沒收（附件2及附件3上偽造
    之「臻碁實業有限公司」印文各2枚及1枚，已因該工程契約
    書及請款單之沒收而包括在內，爰不重覆宣告沒收【最高法
    院63年度台上字第2770號判例意旨參照】，併此敘明），附
    件1 之工程契約書，因交由自訴人收執，並非被告所有，惟
    其上偽造之「臻碁實業有限公司」之印文共2 枚，應依刑法
    第219條規定沒收。又偽造之「臻碁實業有限公司」印章1顆
    ，雖未據扣案，但不能證明業已滅失，亦應依刑法第219 條
    之規定，併予宣告沒收。
貳、不受理部分（被告甲○○部分）
一、自訴意旨略以：被告甲○○於上開時地與被告乙○○2 人共
    同以臻碁公司名義，與自訴人簽訂內外牆輕隔間工程承攬契
    約，且上開工程總工程款為0000000元，至94年1月25日被告
    2 人表示工程已完工，惟經自訴人驗收結果，發現施工之牆
    面多處裂開，所使用塗抹牆面之批土及油漆有塗抹不均及約
    定品質不符等多項嚴重瑕疵，自訴人乃通知被告甲○○前來
    修補工程瑕疵，被告甲○○即於94年2月3日簽立切結書同意
    對工程所產生之瑕疵修補，自訴人乃於翌日再支付被告甲○○50萬元之工程款，並由被告甲○○以臻碁公司名義簽立收
    據交自訴人收執。詎被告甲○○領得自訴人所支付之工程款
    後，並未依約將工程瑕疵修補，且避不見面。自訴人乃於94
    年4 月12日委由律師發函通知臻碁公司，前來修補上開工程
    所造成之瑕疵。臻碁公司即於同年4 月27日發函表示該公司
    並無甲○○之員工，且未與自訴人簽訂上開工程承攬契約，
    契約書上公司印章，亦非該公司所用之公司章，自訴人始知
    被告2 人假冒臻碁公司名義與自訴人簽訂工程承攬契約，因
    認被告甲○○共同涉犯刑法第216條、第210條行使偽造私文
    書罪嫌云云。
二、按起訴之程序違背規定者，應諭知不受理，並得不經言詞辯
    論為之，此項規定於自訴程序亦準用之，刑事訴訟法第303
    條第1 款、第307條、第343條分別定有明文，而提起自訴，
    應於自訴狀內記載被告之姓名、性別、年齡、住所或居所或
    其他足資辨別之特徵，同法第320條第2項第1 款亦有明文，
    此乃法定必備之程式，自訴人提起自訴若違背此項規定，經
    法院限期命補正而不補正，自屬起訴程序違背規定，應依上
    開第343條準用同法第303條第1 款之規定，諭知不受理之判
    決。查自訴人提起本件自訴，雖於自訴狀內記載被告「甲○○」，並記載其住所為臺北市○○區○○路1段141號2樓，
    然並未提出被告甲○○之正確年齡、籍貫，或其他足資辨別
    之特徵，已難辨識自訴人所起訴之確實犯罪主體為何人，而
    本院依自訴狀所載被告甲○○之住所送達傳票結果，該傳票
    並未經居住於該址之人收受，而係寄存於台北市政府警察局
    文山第2分局興隆派出所，並有本院送達證書1紙在卷可憑（
    見本院卷第36頁），經本院於94年9月5日當庭諭知自訴人應
    於2 周內，查報被告甲○○之正確年籍資料及傳訊地址，惟
    自訴代理人當庭表示無法查報甲○○之資料，且迄今已逾補
    正期間仍未見其補正此項欠缺，是本件自訴人提起該部分之
    自訴程式顯有未備，揆諸上開說明，本院就此部分爰不經言
    詞辯論程序，逕為諭知不受理之判決。
據上論斷，應依刑事訴訟法第299條第1項前段、第343條、第303
條第1 款、第307條，刑法第56條、第216條、第210條、第219條
、第38條第1項第3款、第41條第1 項前段、罰金罰鍰提高標準條
例第2條，判決如主文。
中    華    民    國    94    年    12    月    27    日
                  刑事第二庭  審判長法  官  蔡名曜
                                    法  官  郭書豪
                                    法  官  林慧英
以上正本證明與原本無異。
如不服本判決，應於收受送達後10日內向本院提出上訴書狀（應
附繕本）。
　　　　　　　　　　　　　　　　　　書記官  廖碩薇
中    華    民    國    94    年    12    月    27    日
附錄論罪科刑法條
刑法第210條
偽造、變造私文書，足以生損害於公眾或他人者，處5 年以下有
期徒刑。
刑法第216條
行使第210條至第215條之文書者，依偽造、變造文書或登載不實
事項或使登載不實事項之規定處斷。
